台灣台中地方法院民事判決　九十三年度訴字第一二六０號
　　原　　　告　甲○○
　　訴訟代理人　袁偉誠
　　被　　　告　乙○○
右當事人間請求返還不當得利事件，本院於九十三年七月二日言詞辯論終結，判決如左：
　　主　　文
原告之訴及其假執行之聲請均駁回。
訴訟費用由原告負擔。
　　事　　實
甲、原告方面：
一、聲明：求為判決：
　(一)被告應給付原告新台幣（下同）五十九萬元及自起訴狀繕本送達被告翌日起至清
　　償日止，按年息百分之五計算之利息。
　(二)訴訟費用由被告負擔。
　(三)願供擔保，請准宣告假執行。
二、陳述：
　(一)八十六年四月三十日，原告為詐騙集團所騙，於同年五月二日匯款八十萬元至台
　　中水湳郵局，局號000000－0，帳號000000－0，受款人乙○○帳
　　戶內。嗣經查證，此受款人係人頭戶，此帳戶中目前未含利息僅剩四十八萬八千
　　五百七十九元。
　(二)按因故意或過失，不法侵害他人之權利者，應負賠償責任。又無法律上之原因而
　　受利益，致他人受損害者，應返還其利益，民法第一百八十四條及第一百七十九
　　條前段定有明文。本件被告帳戶無端溢入八十萬元，致原告受有八十萬元之損害
　　，兩者之間並無法律上原因，顯係侵權行為及不當得利。為此，依侵權行為及不
　　當得利之法律關係，請求被告返還上述四十八萬八千五百七十九元連同利息共五
　　十九萬元及其法定遲延利息。爰求為判決如訴之聲明。
　(三)被告之侵權行為地在台中市，回復原狀之債務履行地亦應在台中市。　鈞院有管
　　轄權。
三、證據：
　　提出匯款執據、客戶帳務資料等影本各一件為證。
乙、被告方面：
一、聲明：求為判決駁回原告之訴。
二、陳述：
　　系爭帳戶不是被告開立。八十六年一月間被告身分證遺失，曾至警察局報案，警
　　察叫被告不用報案，直接去補辦身分證即可，彼時，被告在屏東科技大學就讀。
　　直至八十七年台中調查站傳喚被告時，始知被冒用身分證開戶。郵局亦有人打電
　　話問被告有無開此戶頭，被告母親向其說沒有。被告根本沒這本存款簿，該存款
　　簿亦不在被告手上，存、提款情形，被告均不清楚。原告請求沒理由。
三、證據：
　　聲請訊問證人吳春枝。
　　理　　由
一、原告主張：八十六年四月三十日，其為詐騙集團所騙，於同年五月二日匯款八十
　　萬元至台中水湳郵局，局號000000－0，帳號000000－0，受款人
　　乙○○帳戶內，嗣經查證，此受款人係人頭戶。本件被告帳戶無端溢入八十萬元
　　，致原告受有八十萬元之損害，該帳戶中目前尚有四十八萬八千五百七十九元，
　　爰依侵權行為及不當得利之法律關係，請求被告返還五十九萬元（四十八萬八千
　　五百七十九元加利息）及其法定遲延利息。被告則以前詞置辯。
二、民法第一百八十四條第一項前段規定，「因故意或過失，不法侵害他人之權利者
    ，負損害賠償責任」。是侵權行為以故意或過失不法侵害他人之權利為成立要件
    。侵害權利與損害之發生須有因果關係，被害人因遭受侵害而請求損害賠償，必
    須其所受之損害，確由於該侵權行為所致，若侵害與損害之間無因果關係，縱被
    害人受有損害，亦不得請求賠償。是本件原告對被告主張侵權行為之成立，應負
    舉證責任。又民法第一百七十九條規定，依不當得利之法則請求返還不當得利，
    以無法律上之原因而受利益，致他人受有損害為其要件，故其得請求返還之範圍
    ，應以對方所受之利益為度，非以請求人所受損害若干為準。
    本件被告主張：其就讀屏東科技大學時，於八十六年一月間遺失身分證，至警局
　　報案，警察囑其補辦身分證即可。（提出身分證，字號Ｚ000000000號
　　，係八十六年一月廿七日補發）。迄八十七年間台中調查站傳喚到場說明時，始
　　知遺失之身分證被冒用開戶。郵局亦打電話詢問有無開此戶頭，其母回答沒有。
　　被告沒系爭存款簿，且該存款簿亦不為被告持有，存、提款情形不清楚等情，經
　　其母吳春枝到庭供證屬實。被告乙○○家住高雄市○○區○○路五十一號二樓，
　　斯時，就讀屏東科技大學，殊無必要在台中水湳郵局開戶。原告對被告於八十六
　　年一月間遺失身分證，被冒用並偽刻印章至台中水湳郵局開立局號000000
　　－0，帳號000000－0帳戶之事實，並不爭執，並坦承其為詐騙集團所騙
　　，致匯八十萬元至該人頭戶，伊只要領回該帳戶中之餘款四十八萬八千五百七十
　　九元及利息即可。然系爭帳戶非被告開立，存摺及偽刻之印鑑伊並未持有，其無
　　從領取系爭款項交付原告。是原告所受之損害，係因詐騙集團之行騙所致。原告
　　並未能舉證證明被告有何故意或過失之不法侵權行為及受有何利益。是原告依侵
　　權行為及不當得利之法律關係提起本訴，請求被告返還五十九萬元及其法定遲延
　　利息，尚乏依據，應連同其假執行聲請，併予駁回。
三、按銀行或郵局之存款，屬於消費寄託。惟查本件被告並未親自在台中水湳郵局開
    立帳號000000－0帳戶，即被告乙○○與水湳郵局並未成立之消費寄託契
    約，該帳戶係詐騙集團冒用被告遺失之身分證並盜刻印章前往開立之帳戶，被告
　　與水湳郵局間既無消費寄託之法律關係存在。其等間自無存款返還之問題存在。
　　至於原告匯錯款項，如何向郵局請求返還，應係另一法律問題，不予審究。
四、據上論結，原告之訴為無理由，依民事訴訟法第七十八條判決如主文。
中　　　華　　　民　　　國　　九十三　　年　　　七　　　月　　 十六　　 日
　　　　　　　　　　　　　　　　　　　　臺灣臺中地方法院民事第四庭
~B法　　　官　周靜秀
右為正本係照原本作成
如不服本判決，應於判決送達後二十日內，向本院提出上訴狀。
中　　　華　　　民　　　國　　九十三　　年　　　七　　　月　　 十九　　 日
~B法院書記官
　　　　　　　　　　　　　　　　　　　　　　　　　　　　　　　　　　　　Ａ
